【裁判字號】    98,訴,1789
【裁判日期】    981105
【裁判案由】    搶奪等
【裁判全文】
臺灣彰化地方法院刑事判決               98年度訴字第1789號
公  訴  人  臺灣彰化地方法院檢察署檢察官
被      告  庚○○
      （原名賴維漢）
            甲○○
上列被告因搶奪等案件，經檢察官提起公訴（98年度偵字第7956
、8001、8506、8507號），於本院準備程序中，被告就被訴事實
為有罪之陳述，經裁定改行簡式審判程序，本院判決如下：
    主  文
庚○○犯如附表編號一至五所示之罪，各處如附表編號一至五所
示之刑。應執行有期徒刑貳年拾月。
甲○○犯如附表編號一、二、四、五所示之罪，各處如附表編號
一、二、四、五所示之刑。應執行有期徒刑貳年伍月。
    犯罪事實
一、前科部分：
（一）庚○○前於民國92年間，因連續施用第一級毒品案件，經
      本院以92年度訴字第1302號判決判處有期徒刑10月確定（
      第1 案）；另因搶奪等案件，經臺灣高等法院臺中分院以
      93年度上訴字第1452號判決判處有期徒刑5 年，經上訴後
      ，由最高法院以94年度臺上字第942 號判決駁回上訴而確
      定（第2 案）；復於93年間，因施用第一級毒品案件，經
      臺灣臺中地方法院以93年度簡字第215 號判決判處有期徒
      刑5 月確定（第3 案）。經入監執行後，上開第1 、3 案
      之罪，嗣經臺灣臺中地方法院以96年度聲減字第3897號裁
      定各減刑為有期徒刑5 月、2 月又15日，並與第2 案之罪
      ，合併定應執行有期徒刑5 年6 月確定，於98年3 月10日
      縮短刑期假釋出監付保護管束，復經臺灣臺中地方法院撤
      銷假釋，須入監執行殘刑有期徒刑4 月又22日（尚未執行
      完畢，不構成累犯）。
（二）甲○○前於92年間，因連續施用第一級毒品案件，經本院
      以92年度訴字第1410號判決判處有期徒刑8 月確定（第1
      案）；另於93年間，因搶奪案件，經本院以93年度訴字第
      585 號判決判處有期徒刑1 年2 月確定（第2 案），復因
      連續施用第一級毒品案件，經臺灣臺南地方法院以93年度
      訴字第1247號判決判處有期徒刑1 年確定（第3 案）。上
      開第1 、2 案之罪，嗣經本院裁定合併定應執行有期徒刑
      1 年8 月確定，並與第3 案之罪，經入監接續執行，於95
      年9 月19日假釋出監付保護管束，並於95年11月18日保護
      管束期滿未經撤銷假釋，視為執行完畢。
二、詎庚○○、甲○○仍不知悔改，或共同基於意圖為自己不法
    所有之犯意聯絡，或由庚○○單獨行竊，而分別於下列時間
    、地點，為下列竊盜、搶奪等行為：
（一）先於98年9 月1 日晚間9 時23分，由庚○○騎乘車牌號碼
      TVJ-670 號重型機車（車主：庚○○堂兄賴中馮）附載甲○○，前往彰化縣秀水鄉○○路○ 段320 號前，由庚○○
      持自備鑰匙1 支（未扣案）下車行竊，甲○○則負責在現
      場把風，共同竊取丁○○所保管使用之車牌號碼KSG-082
      號重型機車（車主：洪禮懿），得手後，以該部機車供搶
      奪工具使用。
（二）於98年9 月2 日上午7 時44分，由庚○○騎乘前揭所竊得
      之車牌號碼KSG-082 號重型機車附載甲○○，在臺中市○○區○○路1 段1002號前，趁乙○○不注意時，遽然施加
      不法腕力，由甲○○自乙○○之後方奪取乙○○所有、執
      於左手之皮包1 個【內有現金新臺幣（下同）5000元、健
      保卡1 張】，得手後，將所得現金朋分花用，其餘物品則
      任意棄置。
（三）於98年9 月3 日凌晨2 時許，庚○○單獨一人基於意圖為
      自己不法所有之犯意，在彰化縣員林鎮○○路26巷30弄23
      號前，見戊○○所有之車牌號碼YGL-363 號重型機車停放
      該處，即以自備鑰匙1 支（未扣案）插入機車鑰匙孔啟動
      電源之方式，竊取該部機車得手，嗣以該部機車供搶奪工
      具使用。
（四）於98年9 月4 日上午8 時30分許，由庚○○騎乘前揭所竊
      得之車牌號碼YGL-363 號重型機車附載甲○○，在彰化縣
      彰化市○○路302 巷14號前，趁己○○不注意時，遽然施
      加不法腕力，由甲○○自己○○右前方下手奪取己○○所
      有、執於右手之皮包1 個，然因己○○即時反應拉住皮包
      ，故未讓庚○○、甲○○行搶得逞而不遂。
（五）於98年9 月4 日上午8 時45分許，由庚○○騎乘前揭所竊
      得之車牌號碼YGL-363 號重型機車附載甲○○，在彰化縣
      彰化市○○路與和平路路口處，趁騎乘機車之丙○○不注
      意時，由甲○○自丙○○左後方下手奪取丙○○所有、放
      置於機車腳踏板上之皮包1 個（內有現金300 元、書本3
      本、手機1 支），得手後，將所得現金朋分花用，其餘物
      品則丟棄在彰化縣花壇鄉劉厝埤石苟排水溝內。
三、嗣經丁○○等人報警處理，經警依監視器畫面循線追查，而
    於98年9 月7 日15時45分許，在庚○○位於彰化縣大村鄉田
    洋村田洋橫巷4 號住處，拘提庚○○到案，並在該處執行搜
    索，扣得庚○○所有、作案時所穿戴之半罩式安全帽1 頂、
    黑花色衣服1 件、深色褲子1 件及鞋子1 雙；另於98年9 月
    8 日17時20分許，在甲○○位於彰化縣溪湖鎮○○里○○路
    232 巷74弄7 號居所處，拘提甲○○到案，並在該處執行搜
    索，扣得甲○○所有、作案時所穿戴之半罩式黑色安全帽1
    頂及黑色短褲子1 件，而查悉上情。
四、案經彰化縣警察局彰化分局、鹿港分局報請臺灣彰化地方法
    院檢察署檢察官偵查起訴。
    理  由
一、按除被告所犯為死刑、無期徒刑、最輕本刑為3 年以上有期
    徒刑之罪或高等法院管轄第1 審案件者外，於前條第1 項程
    序進行中，被告先就被訴事實為有罪之陳述時，審判長得告
    知被告簡式審判程序之旨，並聽取當事人、代理人、辯護人
    及輔佐人之意見後，裁定進行簡式審判程序；除簡式審判程
    序及簡易程序案件外，第1 審應行合議審判，刑事訴訟法第
    273 條之1 第1 項、第284 條之1 分別定有明文。本件被告
    庚○○、甲○○所涉係死刑、無期徒刑、最輕本刑為3 年以
    上有期徒刑之罪或高等法院管轄第1 審案件以外之罪，並於
    本院行準備程序時就被訴事實為有罪之陳述，本院合議庭依
    前揭規定，經評議結果，裁定改由受命法官獨任行簡式審判
    程序。
二、上開犯罪事實，業據被告庚○○、甲○○迭於警詢、偵查中
    及本院審理時坦承不諱，且互核相符，另有下列證據足資憑
    佐：
（一）犯罪事實欄二之（一）部分：
      經證人即被害人丁○○於98年9 月2 日、98年9 月7 日警
      詢中指證綦詳，且有贓物認領保管單、彰化縣警察局車輛
      協尋電腦輸入單、車輛尋獲電腦輸入單、車籍查詢- 基本
      資料詳細畫面（TVJ-670 號機車，車主：賴中馮）、失竊
      現場照片暨監視器錄影畫面照片共10張附卷可稽（詳彰化
      縣警察局鹿港分局鹿警分偵字第0980019911號警卷第15至
      20頁、第29至33頁）。
（二）犯罪事實欄二之（二）部分：
      經證人即被害人乙○○於98年9 月14日警詢中指證綦詳，
      且有監視器錄影畫面照片8 張附卷可稽（詳彰化縣警察局
      鹿港分局鹿警分偵字第0980019797號警卷第14至21頁）。
（三）犯罪事實欄二之（三）部分：
      經證人即被害人戊○○於98年9 月3 日、98年9 月7 日警
      詢中指證綦詳，且有被告庚○○現場指認照片2 張附卷可
      稽（詳彰化縣警察局彰化分局彰警分偵字第0980027132號
      警卷第12至15頁、第35頁、第37頁）。
（四）犯罪事實欄二之（四）部分：
      經證人即被害人己○○於98年9 月6 日警詢中指證綦詳，
      且有被告庚○○現場指認照片1 張附卷可稽（詳彰化縣警
      察局彰化分局彰警分偵字第0980027132號警卷第16至18頁
      、第36頁）。
（五）犯罪事實欄二之（五）部分：
      經證人即被害人丙○○於98年9 月6 日警詢中指證綦詳，
      且有監視器錄影畫面照片4 張，及被告庚○○現場指認照
      片2 張附卷可稽（詳彰化縣警察局彰化分局彰警分偵字第
      0980027132號警卷第9 至10頁、第21至22頁、第36至37頁
      ）。
   此外復有被告庚○○所有之半罩式安全帽1 頂、黑花色衣服1
   件、深色褲子1 件、鞋子1 雙；被告甲○○所有之黑色安全
   帽1 頂、黑色短褲子1 件等物扣案可資佐證，足證被告庚○○、甲○○2 人之自白與事實相符。本件事證明確，被告庚○○、甲○○上開犯行洵堪認定，應依法論科。
三、核被告庚○○、甲○○所為，分別係犯刑法第320 條第1 項
    之竊盜罪、同法第325 條第1 項、第3 項之搶奪既遂、搶奪
    未遂罪（詳見附表「所犯罪名」所載）。被告二人就上開犯
    罪事實欄二之（一）、（二）、（四）、（五）所載犯行，
    互有犯意聯絡及行為分擔，為共同正犯。又被告二人就犯罪
    事實欄二之（四）之搶奪行為，被告二人已著手犯罪行為之
    實施而不遂，為未遂犯，茲依刑法第25條第2 項之規定，減
    輕其刑。被告庚○○、甲○○所為各次竊盜、搶奪犯行，均
    屬犯意各別，行為互殊，應予分論併罰。又被告甲○○有上
    開犯罪事實欄所載之前科紀錄，有臺灣高等法院被告前案紀
    錄表、臺灣彰化地方法院檢察署刑案資料查註紀錄表各1 份
    在卷可憑，其於有期徒刑執行完畢後，5 年內故意再犯本件
    有期徒刑以上之罪，均為累犯，應依刑法第47條第1 項之規
    定各加重其刑，並依法先加重後減輕之。爰審酌被告庚○○
    、甲○○前均有搶奪前科，素行不佳（被告庚○○前所犯搶
    奪等案件較被告甲○○為多），不思以正途謀生，復為貪圖
    不法利益，見有機可乘，即下手行竊、行搶，除侵害他人財
    產法益外，復對社會治安造成相當危害，所為甚不足取，並
    考量渠等犯後尚能坦承犯行之態度，及其犯罪手段、智識程
    度等一切情狀，分別量處如主文所示之刑，並各定其應執行
    刑，以示懲儆。
四、至扣案之被告庚○○所有之半罩式安全帽1 頂、黑花色衣服
    1 件、深色褲子1 件、鞋子1 雙，及被告甲○○所有之半罩
    式黑色安全帽1 頂、黑色短褲子1 件，雖分別為被告二人所
    有，然安全帽為騎乘機車依法必備之物品，而衣褲及鞋子亦
    外出時所必然穿著之物，均與被告二人犯上開竊盜、搶奪犯
    行並無必然之關係，尚無諭知沒收之必要；另被告庚○○所
    用以行竊本案2 部機車之自備鑰匙各1 支，並未經扣案，且
    非屬違禁物，為免將來執行困難，爰不併予宣告沒收，附此
    敘明。
五、又公訴意旨雖認被告庚○○、甲○○已有搶奪前科紀錄，本
    件於短時間內，又再犯多次搶奪及竊盜行為，顯均有犯罪之
    習慣為由，建請宣告被告於刑之執行前，入勞動處所強制工
    作，以資矯治云云。惟按保安處分係針對受處分人將來之危
    險性所為之處置，以達教化、治療之目的，為刑罰之補充制
    度，保安處分中之強制工作，旨在對嚴重職業性犯罪及欠缺
    正確工作觀念或無正常工作因而犯罪者，強制其從事勞動，
    學習一技之長及正確之謀生觀念，使其日後重返社會，能適
    應社會生活。然保安處分之措施亦含社會隔離、拘束身體自
    由之性質，其限制人民之權利，實與刑罰同，自應受比例原
    則之規範，使保安處分之宣告，與行為人所為行為之嚴重性
    、行為人所表現之危險性，及對行為人未來行為之期待性相
    當（參照最高法院91年度臺上字第4625號判決意旨）。茲查
    依卷附本院被告庚○○、甲○○前案紀錄表所示，被告庚○○、甲○○雖曾因搶奪等之財產犯罪，經判處罪刑確定，然
    該等犯行係於92、93年間所違犯，距離本案犯行已逾5 年以
    上，而本案3 件搶奪、2 件竊盜犯行，均係集中於98年9 月
    1 日至4 日此四天內所為，則被告二人是否因一時經濟困窘
    而未及尋覓正當財源紓困，仍非無疑，是依被告二人前案資
    料及本案犯行，尚難確認被告二人已有犯罪習慣，因欠缺正
    確工作觀念或無正常工作因而犯罪，暨考量渠等犯罪後尚能
    坦承犯行，表示悔意，及參酌本案所搶得或竊得之財物價值
    等情節，依比例原則，綜合其所表現之危險性及對其未來之
    期待性等情以觀，分別量處如主文所示之刑，並分別定其應
    執行刑為有期徒刑2 年10月（被告庚○○）、2 年5 月（被
    告甲○○），應已足資警惕，尚無另宣告強制工作之必要，
    附此敘明。
據上論斷，應依刑事訴訟法第273 條之1 第1 項、第299 條第1
項前段，刑法第28條、第320 條第1 項、第325 條第1 項、第3
項、第47條第1 項、第25條第2 項、第51條第5 款，刑法施行法
第1 條之1 ，判決如主文。
本案經檢察官趙冠瑋到庭執行職務。
中    華    民    國    98    年    11    月    5     日
                      刑事第七庭      法  官  郭麗萍
以上正本證明與原本無異。
如不服本判決應於收受判決後10日內向本院提出上訴書狀，並應
敘述具體理由；其未敘述上訴理由者，應於上訴期間屆滿後20日
內向本院補提理由書（均須按他造當事人之人數附繕本）「切勿
逕送上級法院」。
告訴人或被害人對於判決如有不服具備理由請求檢察官上訴者，
其上訴期間之計算係以檢察官收受判決正本之日期為準。
中    華    民    國    98    年    11    月    5     日
                                      書記官  吳冠慧
附表：
┌──┬───────┬───┬──────┬─────────────┐
│編號│犯罪事實      │行為人│ 所犯罪名   │          主文            │
├──┼───────┼───┼──────┼─────────────┤
│ 1  │如犯罪事實欄二│庚○○│刑法第320 條│庚○○共同竊盜，處有期徒刑│
│    │之（一）所載  │甲○○│第1 項竊盜罪│柒月。                    │
│    │              │      │            │甲○○共同竊盜，累犯，處有│
│    │              │      │            │期徒刑柒月。              │
├──┼───────┼───┼──────┼─────────────┤
│ 2  │如犯罪事實欄二│庚○○│刑法第325 條│庚○○共同意圖為自己不法之│
│    │之（二）所載  │甲○○│第1 項搶奪罪│所有，而搶奪他人之動產，處│
│    │              │      │            │有期徒刑壹年貳月。        │
│    │              │      │            │甲○○共同意圖為自己不法之│
│    │              │      │            │所有，而搶奪他人之動產，累│
│    │              │      │            │犯，處有期徒刑壹年貳月。  │
├──┼───────┼───┼──────┼─────────────┤
│ 3  │如犯罪事實欄二│庚○○│刑法第320 條│庚○○竊盜，處有期徒刑柒月│
│    │之（三）所載  │      │第1 項竊盜罪│。                        │
├──┼───────┼───┼──────┼─────────────┤
│ 4  │如犯罪事實欄二│庚○○│刑法第325 條│庚○○共同意圖為自己不法之│
│    │之（四）所載  │甲○○│第1 項、第3 │所有，而搶奪他人之動產，未│
│    │              │      │項搶奪未遂罪│遂，處有期徒刑拾月。      │
│    │              │      │            │甲○○共同意圖為自己不法之│
│    │              │      │            │所有，而搶奪他人之動產，未│
│    │              │      │            │遂，累犯，處有期徒刑拾月。│
├──┼───────┼───┼──────┼─────────────┤
│ 5  │如犯罪事實欄二│庚○○│刑法第325 條│庚○○共同意圖為自己不法之│
│    │之（五）所載  │甲○○│第1 項搶奪罪│所有，而搶奪他人之動產，處│
│    │              │      │            │有期徒刑壹年貳月。        │
│    │              │      │            │甲○○共同意圖為自己不法之│
│    │              │      │            │所有，而搶奪他人之動產，累│
│    │              │      │            │犯，處有期徒刑壹年貳月。  │
└──┴───────┴───┴──────┴─────────────┘
【附錄論罪科刑法條】
中華民國刑法第320條第1項：
意圖為自己或第三人不法之所有，而竊取他人之動產者，為竊盜
罪，處5 年以下有期徒刑、拘役或5 百元以下罰金。
中華民國刑法第325條第1項：
意圖為自己或第三人不法之所有，而搶奪他人之動產者，處6 月
以上5 年以下有期徒刑。


司法院資訊處製作；財團法人民間司法改革基金會備份。
